臺灣高等法院刑事判決
111年度上訴字第1322號
上  訴  人  
即  被  告  張進貴






上列上訴人即被告因搶奪等案件，不服臺灣新北地方法院110年
度審訴字第1335號，中華民國111年1月11日第一審判決（起訴案
號：臺灣新北地方檢察署110年度偵字第33283號），提起上訴，
本院判決如下：
    主  文
上訴駁回。
    事  實
一、丙○○意圖為自己不法之所有，分別為下列犯行： 
　㈠基於竊盜之犯意，於民國110年6月12日13時30分許，在桃園
    市○○區○○○路00號前，見甲○○所有之車號000-0000號普通重
    型機車停放在該處且機車鑰匙未拔取，認有機可乘，即以該
    機車鑰匙發動電門之方式竊取該機車，得手後旋即騎乘該機
    車離開現場。
　㈡基於搶奪之犯意，於同日15時26分許，騎乘上開竊得之機車
    ，行經新北市○○區○○街00號臺灣銀行前時，見丁○○○獨自一
    人騎乘腳踏車行至該處，認有機可趁，遂騎車自丁○○○右後
    方接近，趁丁○○○不及防備之際，徒手搶奪丁○○○所有置放在
    腳踏車前方置物籃之包包1個（內含鑰匙1串、行動電話1支
    、現金新臺幣〈下同〉約2,000元、身分證、健保卡各1張），
    得手後旋即騎車離開現場。
　㈢基於搶奪之犯意，於同日15時28分許，騎乘上開竊得之機車
    ，行經新北市○○區○○街0段00號樹林農會金寮分部自動櫃員
    機前時，見乙○○單獨在該處提款，認有機可趁，即趁乙○○操
    作自動櫃員機完畢尚未及取鈔之際，徒手搶奪自動櫃員機取
    鈔口之現金1萬9,000元，得手後旋即騎車逃離現場。嗣經甲○○、丁○○○、乙○○報警處理，經警調閱監視器錄影畫面後，
    循線於翌（13）日上午10時20分許，在丙○○不知情之友人邵
    建邦位於新北市○○區○○○路00巷00號3樓住處查獲丙○○，並扣
    得其竊得之普通重型機車1輛（已發還甲○○）、花用剩餘之
    贓款5,800元（已分別發還丁○○○1,000元、乙○○4,800元），
    而查悉上情。
二、案經丁○○○訴由新北市政府警察局樹林分局報告臺灣新北地
    方檢察署檢察官偵查起訴。
    理  由
一、證據能力
  ㈠按被告以外之人（包括證人、鑑定人、告訴人、被害人及共
    同被告等）於審判外之陳述雖不符刑事訴訟法第159 條之1
    至之4等4條之規定，而經當事人於審判程序同意作為證據，
    法院審酌該言詞陳述或書面陳述作成時之情況，認為適當者
    ，亦得為證據。當事人、代理人或辯護人於法院調查證據時
    ，知有第159條第1項不得為證據之情形，而未於言詞辯論終
    結前聲明異議者，視為有前項之同意，刑事訴訟法第159條
    之5定有明文。經查，本院以下所引用被告以外之人於審判
    外之陳述，檢察官及被告丙○○於審判期日就本院提示之前揭
    證據方法於言詞辯論終結前，未就所調查之證據主張有刑事
    訴訟法第159條第1項不得為證據之情形，本院審酌各該證據
    資料製作時之情況，亦無違法不當或證明力明顯過低之瑕疵
    ，以之作為證據應屬適當，依刑事訴訟法第159條之5規定，
    認該等證據均具證據能力。
  ㈡本判決所引用之非供述證據部分，與本案均有關聯性，復無
    證據證明係實施刑事訴訟程序之公務員以不法方式所取得，
    亦無刑事訴訟法第159條之4顯有不可信之情況與不得作為證
    據之情形，且經本院於審理期日依法進行證據之調查、辯論
    ，依刑事訴訟法第158條之4之反面解釋，應有證據能力。
二、上揭犯罪事實，業據被告於警詢、偵查原審及本院審理時均
    坦承不諱，核與告訴人丁○○○、被害人甲○○、乙○○、證人邵
    建邦於警詢時證述之情節相符（110年度偵字第3328號卷〈下
    稱偵查卷〉第9至11頁、第13至18頁、第19至24頁、第25至27
    頁），復有自願受搜索同意書、新北市政府警察局樹林分局
    搜索扣押筆錄、扣押物品目錄表、桃園市政府警察局龜山分
    局大華派出所受理案件證明單各1份、贓物認領保管單3份、
    丁○○○遭搶奪之監視器錄影畫面翻拍照片5張、乙○○遭搶奪之
    監視器錄影畫面翻拍照片6張、查獲現場暨扣案物品照片共1
    1張、新北市政府警察局110年8月17日新北警鑑字第1101551
    341號鑑驗書1份（偵查卷第29頁、第31至35頁、第39至45頁
    、第59至69頁、第75至76頁）附卷可稽，被告前揭任意性自
    白均與事實相符，應堪採信。本案事證明確，被告犯行均堪
    認定，應予依法論科。
三、論罪
　㈠核被告就事實欄一㈠所為，係犯刑法第320條第1項之竊盜罪；
    就事實欄一㈡、㈢所為，均係犯同法第325條第1項之搶奪罪（
    2罪）。
　㈡被告所犯1次竊盜罪及2次搶奪罪（共3罪），犯意各別，行為
    互殊，應予分論併罰。
　㈢被告前①因竊盜案件，經本院以95年度上易字第1944號判處有
    期徒刑6月確定，嗣經裁定減為有期徒刑3月確定；②因搶奪
    、施用毒品等案件，經原審法院以95年度訴字第1968號判處
    有期徒刑1年6月、1年、6月，經本院以96年度上訴字第995
    號判決上訴駁回而確定，嗣經裁定減為有期徒刑9月、6月、
    3月確定；③因販賣毒品案件，經本院以96年度上更㈠字第606
    號判處有期徒刑4年，經最高法院以99年度台上字第3388號
    判決上訴駁回確定；①至③案經原審法院以99年度聲減字第10
    0號裁定應執行有期徒刑5年6月確定；④因竊盜、搶奪等案件
    ，經本院以99年度上訴字第2267號判處有期徒刑3月、7月、
    4月、8月、9月確定；⑤因施用毒品案件，經原審法院以99年
    度訴字第1734號判處有期徒刑10月、5月確定；④⑤案經本院
    以101年度聲字第411號裁定應執行有期徒刑2年11月確定，
    經接續執行，於104年4月9日縮刑假釋出監並付保護管束，
    嗣經撤銷假釋，尚應執行殘刑有期徒刑1年4月30日。⑥因搶
    奪案件，經原審法院以106年度訴緝字第103號判處有期徒刑
    1年，迭經本院以106年度上訴字第2891號、最高法院以107
    年度台上字第2638號均判決上訴駁回確定；⑦因公共危險案
    件，經原審法院以106年度審交簡字第441號判處有期徒刑5
    月，再經原審法院以106年度交簡上字第369號判決上訴駁回
    確定；⑧因施用毒品案件，經原審法院以106年度審訴字第14
    49號判處有期徒刑8月確定；⑥至⑧案經原審法院以107年度聲
    字第4225號裁定應執行有期徒刑1年9月確定，經與前開殘刑
    有期徒刑1年4月30日接續執行，於109年7月17日縮刑期滿執
    行完畢等情，有本院被告前案紀錄表1份在卷可佐，其於徒
    刑執行完畢後5年內，故意再犯本案有期徒刑以上之各罪，
    均為累犯，審酌被告前案犯有竊盜、搶奪等案件，與本案罪
    質相同，且其受前案執行完畢後，未逾1年即再犯本案，顯
    未能從前案執行中獲得警惕，刑罰反應能力較薄弱，依被告
    犯罪情節，並無應量處最低法定刑、又無法適用刑法第59條
    在內減輕規定之情形，依累犯規定加重其刑，尚不至於發生
    罪刑不相當之情形，參照司法院釋字第775號解釋意旨，認
    應依刑法第47條第1項規定分別加重其刑。　
四、駁回上訴之理由
　㈠原審詳予審理後，為相同認定，並審酌被告不思以正當途徑
    賺取錢財，復竊取他人機車作為犯案工具後密集行搶路人，
    對社會治安之危害甚大，亦造成被害人之心理恐懼及財物損
    失，所為應予非難，兼衡其犯罪之動機、目的、手段、所竊
    取及搶奪財物之價值、犯後坦承犯行之態度，並已返還部分
    竊得財物予各被害人，被告為國中畢業之智識程度、自陳需
    扶養中風之父親及1名未成年子女、經濟狀況不佳之生活狀
    況等一切情狀，分別量處有期徒刑5月、1年、1年2月，並就
    竊盜罪所處罪刑諭知易科罰金之折算標準；另就搶奪罪所處
    不得易科罰金之刑定其應執行有期徒刑1年8月。沒收部分則
    說明：1.被告於事實欄一㈡所示犯行搶奪之包包1個（含鑰匙
    1串、行動電話1支、現金約2,000元），於事實欄一㈢所示犯
    行搶奪之現金1萬9,000元，各為被告犯罪所得，惟其中現金
    1,000元、4,800元業經扣案，並分別發還告訴人丁○○○、被
    害人乙○○，此部分依刑法第38條之1第5項規定不予宣告沒收
    ，其餘犯罪所得，應依刑法第38條之1第1項前段規定宣告沒
    收，並依同條第3項規定諭知於全部或一部不能沒收或不宜
    執行沒收時，追徵其價額。2.被告於事實欄一㈠所竊得之車
    號000-0000號普通重型機車1輛，已扣案並發還被害人甲○○
    ，依刑法第38條之1第5項規定不予宣告沒收。3.被告於事實
    欄一㈡所示搶奪犯行所取得告訴人丁○○○之身分證、健保卡各
    1張，固屬被告之犯罪所得，惟均未扣案，且純屬個人身分
    證明、資格之用，倘告訴人丁○○○申請註銷並補發新證件，
    原證件即失去功用，已不具刑法重要性，為免執行之困難，
    依刑法第38條之2第2項規定不予宣告沒收。至扣案之黑色球
    鞋1雙、黑色短袖上衣、卡其色短褲各1件，為被告日常生活
    用品，與被告犯行無直接關聯，亦不予宣告沒收。經核原審
    採證認事用法均無違誤，量刑及沒收亦屬允當，應予維持。
　㈡被告上訴意旨略以：被告自警詢、偵查及審理中均坦承犯行
    ，承認錯誤，請依刑法第59條規定酌減其刑，被告前曾犯竊
    盜、搶奪案件，經分別判處拘役40日、有期徒刑8月，請予
    參考審酌等語。惟按刑法第59條規定之酌量減輕其刑，必須
    犯罪另有特殊之原因與環境，在客觀上足以引起一般同情，
    認為即使予以宣告法定最低度刑，猶嫌過重者，始有其適用
    。查被告不思以正當途徑賺取錢財，竟竊取機車作為犯案工
    具後，復於短時間內多次行搶他人財物，危害社會治安甚巨
    ，衡諸常情事理及國民法律感情，殊無何等足以引起一般同
    情之客觀情狀而應予憫恕之處，被告請求依刑法第59條規定
    酌減其刑，難認可採。另按量刑之輕重，係屬為裁判之法院
    得依職權裁量之事項，苟其量刑已以行為人之責任為基礎，
    並斟酌刑法第57條所列一切情狀，在法定刑度內，酌量科刑
    ，如無偏執一端，致明顯輕重失衡情形，不得遽指為不當或
    違法（最高法院72年度台上字第6696號判例、99年度台上字
    第189號判決意旨參照）。查原審判決關於科刑部分，已於
    理由內說明其審酌之量刑事由，復已以行為人之責任為基礎
    ，斟酌刑法第57條所列一切情狀，並未逾越法定刑度，亦無
    裁量濫用之情形，所量之刑亦屬允當，並無應構成撤銷之事
    由。至被告另以其前曾犯竊盜、搶奪案件經判處之刑度相較
    ，認原審量刑過重，然被告所犯該案與本案之犯罪情狀多所
    不同，自難比附援引。綜上，被告執前詞，提起上訴，均無
    理由，應予駁回。
據上論斷，應依刑事訴訟法第368條，判決如主文。
本案經檢察官鄭淑壬提起公訴，檢察官許仲瑩到庭執行職務。
中　　華　　民　　國　　111 　年　　6 　　月　　9 　　日
                  刑事第九庭    審判長法　官  潘翠雪
                                      法　官  陳信旗
                                      法　官  俞秀美
以上正本證明與原本無異。
竊盜部分不得上訴。
搶奪部分如不服本判決，應於收受送達後20日內向本院提出上訴
書狀，其未敘述上訴之理由者並得於提起上訴後20日內向本院補
提理由書（均須按他造當事人之人數附繕本）「切勿逕送上級法
院」。
                                      書記官  謝崴瀚
中　　華　　民　　國　　111 　年　　6 　　月　　10　　日